【裁判字號】    97,交聲,428
【裁判日期】    970324
【裁判案由】    聲明異議
【裁判全文】
臺灣彰化地方法院交通事件裁定        97年度交聲字第428 號
移送機關即
原處分機關  交通部公路總局臺中區監理所彰化監理站
異  議  人
即受處分人  甲○○
上列受處分人因違反道路交通管理處罰條例案件，對於交通部公
路總局臺中區監理所彰化監理站中華民國96年6 月11日所為之處
分（原處分案號：彰監四字第裁64-I00000000號）聲明異議，本
院裁定如下：
    主  文
異議駁回。
    理  由
一、按受處分人不服道路交通管理處罰條例第8 條所定主管機關
    所為之處罰者，得於接到裁決書之翌日起20日內，向管轄地
    方法院聲明異議，道路交通管理處罰條例第87條第1 項定有
    明文。又交通法庭認聲明異議不合法律上之程式，且無從補
    正者，應以裁定駁回之；依道路交通管理處罰條例第87條規
    定向管轄法院聲明異議之期間，自裁決送達之翌日起算，並
    得依法扣除在途期間；交通法庭認聲明異議不合法律上之程
    式，且無從補正，或其異議權已喪失者，應以裁定駁回之，
    道路交通案件處理辦法第12條、第18條亦分別訂有明文。另
    道路交通異議案件，當事人非居住於處罰機關所在之鄉、鎮
    、市，但居住於受理聲明異議案件法院之管轄區域者，依法
    院訴訟當事人在途期間標準第4 條之規定，應依同標準第 2
    條第1 款中之地方法院在途期間欄所載日數，扣除在途期間
    。
二、次按處理違反道路交通管理事件，有關文書送達之程序，依
    行政程序法之規定。送達，於應受送達人之住居所、事務所
    或營業所為之。於應送達處所不獲會晤應受送達人時，得將
    文書付與有辨別事理能力之同居人、受僱人或應送達處所之
    接收郵件人員。送達，不能依前2 條規定為之者，得將文書
    寄存送達地之地方自治或警察機關，並作送達通知書2 份，
    1 份黏貼於應受送達人住居所、事務所、營業所或其就業處
    所門首，另1 份交由鄰居轉交或置於該送達處所信箱或其他
    適當位置，以為送達。前項情形，由郵政機關為送達者，得
    將文書寄存於送達地之郵政機關。寄存機關自收受寄存文書
    之日起，應保存3 個月。法院受理有關交通事件，準用刑事
    訴訟法之規定。送達文書，除本章有特別規定外，準用民事
    訴訟法之規定。寄存送達，自寄存之日起，經10日發生效力
    。違反道路交通管理事件統一裁罰基準及處理細則第5 條、
    行政程序法第72條第1 項前段、第73條第1 項、第74條，道
    路交通管理處罰條例第89條、刑事訴訟法第62條、民事訴訟
    法第138 條第2 項亦分別載有明文。
三、聲明異議意旨略以：異議人即受處分人甲○○否認其有就車
    牌號碼9Q-5486 號自用一般小客貨，領有牌號未予懸掛之違
    規事實，辯稱：其因長期在外工作，曾遺失證件，可能被盜
    用，且其本身並無擁有任何汽車，爰依法聲明異議等語。
四、經查：
（一）本件受處分人甲○○之住所係「彰化縣埔心鄉○○村○○
      路52巷4 號」，有個人基本資料查詢1 紙可稽（見本院97
      年度交聲字第428 號卷第7 頁），堪認原處分機關向受處
      分人之前開地址所為之送達行為，並無不法，惟原處分機
      關就受處分人上開違規事件，於96年6 月11日所為之彰監
      四字第裁64-I00000000號違反道路交通事件裁決書，經交
      由郵政機關向受處分人位於「彰化縣埔心鄉○○村○○路
      52巷4 號」之住所地為送達後，因未獲會晤應受送達人本
      人，亦無受領文書之同居人、受僱人或應受送達處分接收
      郵件人員，已將該送達文書自96年6 月15日起寄存於彰化
      縣埔心郵局，並作送達通知書2 份，1 份黏貼於應受送達
      人住居所門首，1 份置於於該受送達處所信箱或其他適當
      位置，以為送達，此有原處分機關之送達證書影本1 份在
      卷足憑（見本院97年度交聲字第428 號卷第6 頁），堪認
      本件裁決書業已符合行政程序法第74條規定，為寄存送達
      ，縱令受處分人並未前往領取該通知書，仍自寄存之日起
      ，經10日發生效力，受處分人如對是項裁決不服欲提起異
      議，依照首開說明，應自送達生效之翌日即96年6 月26日
      起算20日，至96年7 月15日止為之。
（二）另本件受處分人現住於彰化縣埔心鄉○○村○○路52巷4
      號，依照道路交通案件處理辦法第12條及法院訴訟當事人
      在途期間標準第4 條之規定，其在途期間為2 日，應加計
      之。從而受處分人至遲應於96年7 月17日以前，向原處分
      機關提出異議，始為合法。然受處分人卻遲至97年3 月3
      日始向彰化監理站提出異議書狀，此有蓋有彰化監理站公
      文收文專用章之聲明異議狀1 份存卷可考 (見本院97年度
      交聲字第428 號卷第2 頁)， 顯已逾20日之異議期間，是
      受處分人之聲明異議顯然不合法律上程式，且無從補正，
      核諸前揭說明，自應予以駁回。
五、據上論斷，應依道路交通案件處理辦法第18條前段，裁定如
    主文。
中    華    民    國    97    年    3    月     24    日
                         刑事第三庭  法  官   林秉暉
以上正本證明與原本無異。
如不服本裁定，應於裁定送達後5日內向本院提出抗告狀（須附
繕本）。
中    華    民    國    97    年    3     月    25    日
                                      書記官  梁高賓


司法院資訊處製作；財團法人民間司法改革基金會備份。
